臺灣彰化地方法院民事裁定
111年度監宣字第510號
聲  請  人  廖素鈴  
相  對  人  廖昭鈞  
關  係  人  廖游秀霞
上列聲請人聲請監護宣告事件，本院裁定如下：          
    主    文
宣告廖昭鈞（男，民國00年00月00日生，身分證統一編號：Z000
000000號）為受監護宣告之人。
選定廖素鈴（女，民國00年00月00日生，身分證統一編號：Z000
000000號）為受監護宣告之人之監護人。
指定廖游秀霞（女，民國00年00月00日生，身分證統一編號：Z0
00000000號）為會同開具財產清冊之人。
聲請程序費用由受監護宣告之人負擔。
    理    由
一、聲請意旨略以：聲請人廖素鈴為相對人廖昭鈞之長妹，相對
    人自出生即發展遲緩，於約20個月大方能走路，且約3、4歲
    時仍不會言語，及曾於約30歲時遭帶至南投教養院接受教養
    ，並於民國98年4月30日經鑑定為極重度身心障礙者，現認
    知功能仍呈現嚴重障礙，致不能為意思表示或受意思表示，
    或不能辨識其意思表示之效果，已達受監護宣告之程度，有
    戶籍謄本、親屬系統表、中華民國身心障礙證明影本等件為
    證。爰聲請准予裁定相對人為受監護宣告之人，並請求選定
    聲請人為相對人之監護人，同時指定相對人之母廖游秀霞為
    會同開具財產清冊之人等語。
二、按「對於因精神障礙或其他心智缺陷，致不能為意思表示或
    受意思表示，或不能辨識其意思表示之效果者，法院得因本
    人、配偶、四親等內之親屬、最近一年有同居事實之其他親
    屬、檢察官、主管機關或社會福利機構之聲請，為監護之宣
    告」、「受監護宣告之人應置監護人」、「法院為監護之宣
    告時，應依職權就配偶、四親等內之親屬、最近一年有同居
    事實之其他親屬、主管機關、社會福利機構或其他適當之人
    選定一人或數人為監護人，並同時指定會同開具財產清冊之
    人」、「法院選定監護人時，應依受監護宣告之人之最佳利
    益，優先考量受監護宣告之人之意見，審酌一切情狀，並注
    意下列事項：一、受監護宣告之人之身心狀態與生活及財產
    狀況。二、受監護宣告之人與其配偶、子女或其他共同生活
    之人間之情感狀況。三、監護人之職業、經歷、意見及其與
    受監護宣告之人之利害關係。四、法人為監護人時，其事業
    之種類與內容，法人及其代表人與受監護宣告之人之利害關
    係」，民法第14條第1項、第1110條、第1111條第1項及第11
    11條之1分別定有明文。
三、經查，聲請人主張之事實，業據其提出中華民國身心障礙證
    明影本、親屬系統表及戶籍謄本等件為據，且經本院在鑑定
    人即衛生福利部彰化醫院（下稱彰化醫院）醫師蕭銘鴻前審
    驗相對人之精神狀況，相對人對於法官點呼有反應，且雖能
    說出在場聲請人及關係人與自己的關係為何、自己有幾個妹
    妹、現與何人同住等問題，惟對法官詢問在場的鑑定人為誰
    、2+3為何等問題均無法正確回答，亦無時間感，不知今日
    為星期幾與自己今年幾歲等情，有本院訊問筆錄在卷可按。
    又經本院囑託彰化醫院醫師蕭銘鴻鑑定結果，認為相對人患
    有重度智能障礙，神智清醒，不易言語溝通，有時可說簡單
    的單辭，怕到醫院，可自行走動。平時白天到日照中心型教
    養院參與活動，經指示下可幫忙拿東西等簡易工作。晚上回
    家看電視，以看本土劇為主，雖難以表達，但對劇情有情緒
    反應，疑似看的懂部分節目内容，不會使用手機，且以前會
    騎腳踏車，但出門後常騎別人的脚踏車返家，也常出車禍，
    沒有駕照，不會騎機車或開車，也不會搭乘大眾運輸工具。
    相對人認得生活上常見的物品，如筆、鑰匙等，會試著比手
    劃腳來表示使用方式，但無法說出正確名稱。對於金錢的使
    用上可認得金錢，但無法說出面額，但知道大小不同，知道
    金錢可購買東西，可自行購物，但無法判斷購買力，亦不會
    找零。相對人口齒不清，說話内容少，言語貧乏，有時可聽
    從家人指示，於記憶力及理解判斷力均無法配合施測，於定
    向力，可認得家人及地點，另於計算能力，無法依照順序從
    1數到10，亦無法算出1+1為何。依相對人目前心智狀況，僅
    能說簡單的話語及做簡單的活動，且因重度智能障礙導致認
    知功能嚴重缺損，僅能獨立完成部分基本生理需求，因認知
    功能缺損以致金錢、數字、是非對錯等概念嚴重缺損，是故
    ，亦無法管理與處置個人事務，基於相對人有重度智能障礙
    ，其程度達重度，致不能管理處分自己的財產，且回復之可
    能性低，已達不能為意思表示或受意思表示、不能辨識其意
    思表示之效果之程度，可為監護宣告等語，有彰化醫院111
    年11月30日彰醫精字第1110500514號函及成年監護鑑定書在
    卷可稽，堪認相對人因精神障礙或其他心智缺陷，致不能為
    意思表示或受意思表示，亦不能辨識其意思表示之效果。從
    而，本件聲請為有理由，應予准許，爰宣告相對人為受監護
    宣告之人。
四、本件相對人既經監護宣告，揆諸前揭規定，自應為其選定監
    護人及指定會同開具財產清冊之人。又聲請人主張其與相對
    人之母廖游秀霞、其餘手足廖惠鈴均同意由聲請人擔任相對
    人之監護人，由關係人廖游秀霞擔任會同開具財產清冊之人
    等情，有戶籍資料、同意書等件為證。本院審酌聲請人廖素
    鈴、關係人廖游秀霞分別為相對人之長妹、母，與相對人關
    係非常密切，由渠等分別擔任相對人之監護人、會同開具財
    產清冊之人，應符合相對人之最佳利益，爰裁定如主文第2
    、3項所示。
五、末依民法第1113條準用同法第1099條、第1099條之1之規定
    ，於監護開始時，監護人廖素鈴對於受監護宣告之人廖昭鈞
    之財產，應會同關係人廖游秀霞於2個月內開具財產清冊，
    並陳報法院，於開具完成並陳報法院前，監護人對於受監護
    宣告之人之財產，僅得為管理上必要之行為，併此指明。
六、依家事事件法第164條第2項，裁定如主文。
中　　華　　民　　國　 111　　年　　12　　月　　19　　日
                  家事法庭    法  官  沙小雯
以上正本係照原本作成。
如對本裁定抗告，須於裁定送達後10日之不變期間內，向本院提
出抗告狀（須附繕本），並繳納抗告費新臺幣1,000元。
中　　華　　民　　國　 111　　年　　12　　月　　19　　日
                              書記官  項珮欣